臺灣彰化地方法院彰化簡易庭民事判決
110年度彰簡字第297號
原      告  許瓊云  

訴訟代理人  林永山律師
被      告  徐千雅    住彰化縣○○市○○路0段000巷00○0                          號00樓

上列當事人間請求返還借款事件，本院於民國110年8月24日言詞
辯論終結，判決如下：
    主      文
被告應給付原告新臺幣貳拾柒萬捌仟元，及自民國一一○年五月
二十四日起至清償日止，按週年利率百分之五計算之利息。
原告其餘之訴駁回。
訴訟費用新臺幣肆仟肆佰壹拾元，由被告負擔其中新臺幣參仟元
，其餘由原告負擔 。
本判決原告勝訴部分得假執行。但被告如以新臺幣貳拾柒萬捌仟
元為原告預供擔保後，得免為假執行。 
原告其餘假執行之聲請駁回。
　　事實及理由
一、原告主張：被告於民國108年5月中旬至同年12月間，因向高
    利貸借貸後，對方催討恐急，遂向原告借貸以償還高利貸之
    借款及其利息計新臺幣（下同）116,000元，兩造未約定利
    息，原告直接係幫被告還款予高利貸業者，並將被告所簽發
    發票日107年12月27日、面額50,000元、票號CH659503號；
    發票日108年1月23日、面額30,000元、票號CH655742號之本
    票2紙（下稱系爭本票）轉交於原告收執。嗣被告另欲購買
    車輛而向原告借貸，原告乃以保險單貸款後，於108年8月28
    日、29日分別提款各100,000元現金交付被告，及於同年月3
    0日再以轉帳80,000元至被告帳戶。又被告欲修理其所有之
    機械式停車位，向原告借款12,000元，原告以現金交付，以
    上合計共408,000元。嗣原告屢向被告催索返還上開借款，
    被告亦坦承兩造確實有上開借貸關係存在之事實，惟被告竟
    藉故推諉，置若罔聞，甚避不見面。原告不爭執被告已償還
    2,000元，爰依消費借貸契約之法律關係提起本件訴訟等語
    。並聲明：（一）被告應給付原告408,000元，及自起訴狀
    繕本送達被告之翌日起至清償日止，按週年利率5%計算之利
    息。（二）願供擔保，請准宣告假執行。
二、被告則以：
（一）第一筆116,000元不是高利貸，是其他同事需要錢，我便
      將車輛拿去當鋪典當借錢幫助同事，因而簽了原告提出的
      系爭本票。我沒有跟原告借錢去還錢，我是跟家人拿錢還
      給當鋪的，清償後從當鋪拿回系爭本票。當時因為兩造在
      一起，原告怕我拿系爭本票再去借款，就把系爭本票拿去
      保管。
（二）兩造原本是情侶關係，分手之後，我想要買新車，原告因
      希望復合，便主動表示要以保單借款280,000元，來資助
      我買車，但最後兩造沒有在一起。我沒有向被告借款280,
      000元，我之前有跟原告協商分期還款這筆買車的錢，一
      開始每個月先還1,000元，目前還了2期共2,000元。
（三）我沒有跟原告借款12,000元，也沒有拿到該筆款項，也沒
      有修理機械車位。我認為感情上有積欠原告，所以沒有特
      別跟原告爭執還款金額是280,000元或是408,000元，但原
      告主張的408,000元，被告均沒有與原告有借款的合意等
      語置辯。
（四）並聲明：原告之訴駁回。　　
三、得心證之理由：　　
（一）原告主張之上開事實，業據其提出系爭本票、轉帳明細、
      存摺明細、簡訊對話紀錄等為證，被告除承認原告確有交
      付280,000元予伊之事實外，其餘均予否認，並以前揭情
      詞置辯。本件應審究之事項厥為：兩造間是否存有系爭借
      款之消費借貸關係？茲析述如下：
（二）按當事人主張有利於己之事實者，就其事實有舉證之責任
      ，民事訴訟法第277條前段定有明文。次按消費借貸者，
      謂當事人一方移轉金錢或其他代替物之所有權於他方，而
      約定他方以種類、品質、數量相同之物返還之契約，民法
      第474條第1項有所明文，是依上開條文，消費借貸者，於
      當事人間必本於借貸之意思合致，而有移轉金錢或其他代
      替物之所有權於他方之行為，始得當之，且因交付金錢之
      原因多端，除有金錢之交付外，尚須本於借貸之意思而為
      交付，方克成立，倘主張與他方有消費借貸關係存在者，
      自應就該借貸意思互相表示合致及借款業已交付之事實，
      均負舉證之責任(最高法院98年度台上字第1045號判決參
      照)。本件原告主張原告因與被告間消費借貸之合意而陸
      續交付系爭借款與被告，然被告否認消費借貸關係存在，
      揆諸前開說明，自應由原告就其與被告間有成立消費借貸
      契約之合意，且係以貸與之意思而給付系爭借款之有利於
      己之事實，負舉證之責。經查：
　　1.原告主張系爭280,000元借款部分：
      原告主張被告向其借款280,000元，業據提出轉帳明細、
      存摺明細、簡訊對話紀錄等為證，被告雖爭執兩造間無借
      貸之合意，然觀兩造於簡訊對話紀錄內容：「（原告）反
      正我2月分一定要拿到這些你欠我的錢29萬2千跟11萬6千
      」、「（被告）我再說一次，等去貸款後，貸款下來多少
      ，我就先還你多少，當然希望可以全部金額都可以貸到，
      一次全還你。」、「（原告）妳在借錢時說2個禮拜可以
      還我，所以我才借你，結果妳拖了1年也還沒還我。所以
      我再給妳半年的時間，就在明年2月剛好半年要還我29萬2
      千還有11萬6千，請妳不要再拖了，已經拖夠久了」、「
      （被告）上次已經跟你說了，會再去嘗試貸款，你不要一
      直逼我，貸到多少我會盡快還你，可不可以給我時間」、
      「（原告）我有給你時間啊，所以我再給你半年時間，就
      在明年2月剛好半年的時間，就再明年2月剛號半年要還我
      29萬2千還有11萬6千。現在是不想還錢嗎？」、「（被告
      ）我沒說不想還，但可不可以不要一直逼我？到時候能貸
      款多少，我就會還多少，我沒辦法能一次全還，我只能說
      盡量」、「（原告）徐小姐今天3月3號了，要還錢了嗎？
      不然換個方式還錢，我借你28萬去買車跟1萬2修理機械車
      位，換成按月還款」、「（被告）一個月還多少？太多我
      付不起」等語，顯然被告並未否認有向原告借款，並就一
      個月還多少金額希望與原告協議，另被告自承已從原告處
      取得280,000元，並針對該借款已還款2,000元等情，自堪
      信原告所主張被告向其借款280,000元範圍內之主張為實
      在。
　　2.原告主張系爭116,000元及12,000元借款部分：
　　　原告另主張被告向其借款116,000元及12,000元部分，雖
      亦提出系爭本票、簡訊對話紀錄等為證，惟為被告所否認
      ，揆諸首揭說明，原告自應就116,000元及12,000元之借
      款已交付、消費借貸關係有效成立之事實，均負舉證責任
      。查原告提出之系爭本票雖由被告所簽發，惟該金額為50
      ,000、30,000元，與原告所稱被告向其借款116,000元之
      金額不符。另原告亦曾發送簡訊向被告陳稱「我借你28萬
      去買車跟1萬2修理機械車位，這條1個月還1萬要履行，還
      是妳要加利息？上面那條還完還有借妳10萬4千去還當舖
      和另外跟我借的1萬2千也一樣一個月還1萬。」是原告究
      竟是借款104,000元還是116,000元予被告還款予當舖，已
      有歧異。另就12,000元亦未提出證據證明有交付借款。是
      難據原告提出之系爭本票及簡訊對話紀錄來認定原告確實
      有交付116,000元及12,000元借款。且原告復未舉證證明
      兩造間消費借貸關係有效成立之事實，是原告請求被告還
      款116,000元及12,000元之部分，即屬無據。
　　3.綜上，本件原告得請求被告返還之金額扣除原告所不爭執
      被告已償還之2,000元，為278,000元【計算式：280,000
      元－2,000元＝278,000元】。 　　　　
（四）末按給付無確定期限者，債務人於債權人得請求給付時，
      經其催告而未為給付，自受催告時起，負遲延責任；其經
      債權人起訴而送達訴狀，或依督促程序送達支付命令，或
      為其他相類之行為者，與催告有同一之效力；遲延之債務
      ，以支付金錢為標的者，債權人得請求依法定利率計算之
      遲延利息；應付利息之債務，其利率未經約定，亦無法律
      可據者，週年利率為百分之5，民法第229條第2項、第233
      條第1項前段及第203條分別定有明文。本件原告請求被告
      應返還之借款，係以支付金錢為標的，且無確定給付期限
      ，是原告就上揭所得請求之金額，請求自起訴狀繕本送達
      翌日即110年5月24日起至清償日止，按週年利率5%計算之
      利息，併應准許。
四、綜上所述，原告依消費借貸之法律關係，請求被告給付278,
    000元，及自起訴狀繕本送達之翌日即110年5月24日起至清
    償日止，按週年利率5%計算之利息，為有理由，應予准許；
    逾此範圍之請求，則無理由，應予駁回。
五、本件事證已臻明確，兩造其餘主張及攻擊防禦方法，核與判
    決結果不生影響，爰不一一論述，附此敘明。
六、本件原告勝訴部分，係就民事訴訟法第427條訴訟適用簡易
    程序所為被告敗訴之判決，依同法第389條第1項第3款規定
    ，應依職權宣告假執行，並依同法第392條第2項規定，依職
    權宣告被告如預供相當擔保，得免為假執行。至於原告敗訴
    部分之請求，既為無理由而駁回，其假執行之聲請自失所依
    附，應併予駁回。
七、訴訟費用負擔之依據：民事訴訟法第79條。　　　
中    華    民    國   110    年    9     月    7     日
                  臺灣彰化地方法院彰化簡易庭
                      法  官  李欣恩
以上正本係照原本作成。
如不服本判決，應於送達後20日內，向本院提出上訴狀並表明上
訴理由，如於本判決宣示後送達前提起上訴者，應於判決送達後
20日內補提上訴理由書（須附繕本）。
中    華    民    國   110    年    9     月    7    日
                      書記官  姚志鴻